【裁判字號】    88,交訴,116
【裁判日期】    891111
【裁判案由】    過失致死
【裁判全文】
臺灣臺中地方法院刑事判決                     八十八年度交訴字第一一六號
    公  訴  人  臺灣臺中地方法院檢察署檢察官
    被      告  甲○○
右列被告因過失致死等案件，經檢察官提起公訴 (八十八年度偵字第二一二一六號
），本院判決如左：
    主  文
甲○○服用酒類，不能安全駕駛動力交通工具而駕駛，處有期徒刑參月；又駕駛動力
交通工具肇事，致人受傷而逃逸，處有期徒刑陸月；又從事業務之人，因業務上之過
失致人於死，處有期徒刑玖月；又駕駛動力交通工具肇事，致人死亡而逃逸，處有期
徒刑柒月。應執行有期徒刑壹年拾月。
    事  實
一、甲○○平日以駕駛計程車為業，為從事駕駛業務之人，於民國（下同）八十八年
    十月十日凌晨零時十分許，飲酒後吐氣所含酒精成份達每公升０．九一毫克以上
    ，超過每公升０．二五毫克之標準值甚多，已不能安全駕駛動力交通工具，仍酒
    醉駕駛其所有車牌號碼Ｖ九－八七五號計程車，沿台中市○○路由東往西方向行
    駛欲返家，途經台中市○○路與向心南路之交岔路口右轉時，因轉彎角度過大侵
    入對向車道，遂撞及由丙○○所駕駛車牌號碼ＹＩＩ－七八三號重型機車，使丙
    ○○人車倒地，致丙○○受有左大腿、左手部、右背部、右前臂挫擦傷之傷害（
    其涉嫌過失傷害部分，未據丙○○提出告訴）；詎甲○○駕駛上開動力交通工具
    肇事，致丙○○受傷，竟未停車查看，反另行起意駕車加速逃逸。又於同日凌晨
    零時二十五分許，甲○○酒醉駕駛上開計程車，繼續沿台中市○○區○○路由南
    往北方向行駛，途經台中市○○區○○路與三厝街無號誌之交岔路口時，本應注
    意汽車行經無號誌之交岔路口，應減速慢行，作隨時停車之準備，並應注意車前
    狀況，隨時採取必要之安全措施，且應注意汽車駕駛人飲酒後其吐氣所含酒精成
    份超過每公升０．二五毫克以上者，不得駕車，而依當時天候晴，夜間有照明，
    路面乾燥、無缺陷及無障礙物，視距良好，又無不能注意之情形，詎其能注意，
    竟疏未注意車前狀及注意減速慢行，猶酒醉貿然行駛，因而自後追撞同向在前
    路旁行走之行人鄭寶蓮，使鄭寶蓮倒地而受有頭頸部外傷等傷害，經附近大樓管
    理員郭添燈目擊託另一管理員報案並呼叫救護車將鄭寶蓮送醫急救後因顱內出血
    、頸椎骨折仍於同日凌晨一時許不治死亡；詎甲○○駕駛上開動力交通工具肇事
    ，致鄭寶蓮傷重不治死亡，並未停車查看，反另行起意駕車加速逃逸。嗣經警據
    郭添燈所提供肇事車輛車牌號碼循線於同日凌晨一時許，在台中市○○區○○街
    一四五巷小康市場後側查獲上開肇事計程車及已酒醉之甲○○，並經警於同日凌
    晨二時許，測試甲○○飲酒後其吐氣所含酒精成份為每公升０．九一毫克。
二、案經台中市警察局第四分局報請臺灣台中地方法院檢察署檢察官相驗時，經鄭寶
    蓮之子乙○○訴請該署檢察官偵查及經檢察官自動檢舉偵查起訴。
    理  由
一、訊之被告甲○○矢口否認有上開犯行，辯稱：當時伊已酒醉，不知發生何事云云
    。惟查被告甲○○於八十八年十月十日凌晨零時十分許，駕駛上開計程車，途經
    台中市○○路與向心南路之交岔路口右轉時，因轉彎角度過大侵入對向車道，遂
    如何撞及由丙○○所駕上開機車，使丙○○人車倒地受傷，而被告肇事後並未停
    車，反而駕車如何加速逃逸等情，業據被害人丙○○於警訊中指述甚明，核與証
    人即當時與被害人丙○○同行之江建毅於警訊中証述之情節相符，並有被害人丙
    ○○提出之診斷証明書乙紙附卷可稽。且被告於八十八年十月十日凌晨零時二十
    五分許，駕駛上開計程車，途經台中市○○區○○路與三厝街之交岔路口時，如
    何自後追撞同向在前路旁行走之行人鄭寶蓮，使鄭寶蓮倒地傷重不治死亡，而被
    告肇事後並未停車，反駕車如何加速逃逸等情，亦據告訴人乙○○於警訊及偵審
    中指訴綦詳，核與証人即肇事當時在場之被害人鄭寶蓮女婿陳俊仲、孫子陳皓誠
    分別於警、偵訊中証述及目擊証人郭添燈於警訊中証述之情節相符，復有台中市
    ○○○道路交通事故調查報告表乙份、被告車損照片五張及現場照片三張附卷足
    稽。又經警據報前往現場後，依郭添燈所提供肇事車輛車牌號碼，循線於八十八
    年十月十日凌晨一時許，在台中市○○區○○街一四五巷小康市場後側查獲上開
    肇事計程車及已酒醉之被告，嗣於同日凌晨二時許，測試被告飲酒後其吐氣所含
    酒精成份為每升０．九一毫克，此經証人即承辦本件車禍員警吳焄照於偵查中証
    述屬實，並有被告酒精測試值乙紙附卷可憑。是被告上開所辯，無非事後卸責之
    詞，不足採信。而被害人鄭寶蓮確因本件車禍受有頭頸部外傷等傷害致顱內出血
    、頸椎骨折不治死亡，亦經台灣台中地方法院檢察署檢察官督同檢驗員相驗屬實
    ，製有勘驗筆錄、相驗屍體証明書及驗斷書附卷足憑。按汽車行經無號誌之交岔
    路口，應減速慢行，作隨時停車之準備；且汽車行駛時，駕駛人應注意車前狀況
    ，並隨時採取必要之安全措施；又汽車駕駛人飲酒後其吐氣所含酒精成份超過每
    公升０．二五毫克以上者，不得駕車，道路交通安全規則第九十三條第一項第四
    款、第九十四條第三項、第一百十四條第二款分別有明文。經查本件被告於前開
    時地駕車，本應注意遵守上開規定，而肇事地點為無號誌之交岔路口，依當時天
    候晴，夜間有照明，路面乾燥、無缺陷及無障礙物，視距良好，有上開道路交通
    事故調查報告表附卷可查，又無不能注意之情形，詎其能注意，竟疏未注意車前
    狀況及注意減速慢行，猶酒醉貿然行駛，因而自後追撞同向在前路旁行走之被害
    人鄭寶蓮肇事，致被害人鄭寶蓮傷重不治死亡，足証被告確有過失，且其過失行
    為與被害人鄭寶蓮死亡間具有相當因果關係。又被告於肇事當日凌晨二時許，經
    警測試其飲酒後吐氣所含酒精成份為每公升０．九一毫克，有其酒精測試值附卷
    可考，則被告於肇事前駕駛上開計程車之所含酒精成份當達每公升０．九一毫克
    以上，超過每公升０．二五毫克之標準值甚多，參以被告為警查獲時仍酒醉中，
    尚無法駕駛清醒，顯見被告飲酒後已不能安全駕駛動力交通工具，仍酒醉駕駛上
    開計程車以致肇事無疑。本件事證明確，被告犯行堪以認定。
二、查被告甲○○平日以駕駛計程車為業，此經其供明在卷，為從事駕駛業務之人。
    核被告於前開時地駕駛上開計程車肇事致被害人鄭寶蓮傷重不治死亡所為，係犯
    刑法第二百七十六條第二項之業務過失致人於死罪。又被告服用酒類，不能安全
    駕駛動力交通工具，仍酒醉駕駛上開計程車所為，係犯刑法第一百八十五條之三
    之罪。另被告駕駛上開動力交通工具肇事，致被害人丙○○受傷及被害人鄭寶蓮
    傷重不治死亡而逃逸所為，均係犯刑法第一百八十五條之四之罪。再被告酒醉駕
    車，因而致被害人鄭寶蓮死亡，依法應負業務過失致人於死罪責，依道路交通管
    理處罰條例第八十六條第一項規定應加重其刑。被告所犯駕駛動力交通工具肇事
    ，致被害人丙○○受傷而逃逸及致被害人鄭寶蓮死亡而逃逸二罪間，係犯意各別
    ，且與所犯不能安全駕駛動力交通工具而駕駛、業務過失致人於死二罪間，均犯
    意各別，犯罪構成要件不同，均應予分論併罰。公訴人認被告駕駛上開計程車肇
    事，致被害人丙○○受傷及被害人鄭寶蓮傷重不治死亡而逃逸，僅成立一罪，惟
    被告係於不同時地所犯，應係各別起意為之，是公訴人上開認定，尚有誤會，併
    此明。爰審被告肇事後已賠償被害人鄭寶蓮家屬強制責任保險理賠金新臺幣一
    百二十萬元，及其酒醉駕車肇事應負全部過失責任、被害人家屬所受傷害程度與
    犯罪所生危害、犯後態度等一切情狀，分別量處如主文所示之刑，並定其應執行
    刑，以資懲儆。
三、據上論斷，應依刑事訴訟法第二百九十九條第一項前段、道路交通管理處罰條例
    第八十六條第一項，刑法第一百八十五條之三、第一百八十五條之四、第二百七
    十六條第二項、第五十一條第五款，罰金罰鍰提高標準條例第一條前段，判決如
    主文。
中    華    民    國      八十九      年       一      月     十一      日
                                  臺灣台中地方法院交通法庭
                                        法  官  朱  光  國
右正本證明與原本無異。
如不服本判決，應於判決送達後十日內向本院提出上訴狀( 應附繕本 )，上訴於臺灣
高等法院臺中分院。
                                        書記官
中    華    民    國      八十九      年       一      月     十三      日
附錄論罪科刑法條
刑法第二百七十六條第二項：
從事業務之人，因業務上之過失犯前項之罪者，處五年以下有期徒刑或拘役，得併科
三千元以下罰金。
刑法第一百八十五條之三：
服用毒品、麻醉藥品、酒類或其他相類之物，不能安全駕駛動力交通工具而駕駛者，
處一年以下有期徒刑、拘役或三萬元以下罰金。
刑法第一百八十五條之四：
駕駛動力交通工具肇事，致人死傷而逃逸，處陸月以上五年以下有期徒刑。


司法院資訊處製作；財團法人民間司法改革基金會備份。
